臺灣花蓮地方法院民事判決
111年度花簡字第113號
原      告  李春娥  

被      告  李武松  
上列當事人間請求給付租金事件，本院於民國111年4月25日言詞
辯論終結，判決如下：
    主      文
原告之訴駁回。
訴訟費用由原告負擔。
    事實及理由
一、原告主張：兩造為兄妹關係，原告於民國96年1月1日向臺灣
    糖業股份有限公司（下稱台糖公司)承租坐落花蓮縣○○鄉○○
    段000○000○0○000○000○地號土地內部分土地（下稱系爭土地
    ）並繳納租金，系爭土地上之未保存登記建物（門牌號碼：
    花蓮縣○○鄉○○路000巷00號，下稱系爭房屋）為兩造之父李
    瑞鳳於67年間購買，後由原告繼承並出資改建，且持續繳納
    電費及負擔修繕費用，始可供居住使用。詎被告自96年間起
    ，未經原告同意即逕自占用系爭房屋，且未負擔任何費用，
    兩造雖於106年11月1日在花蓮縣吉安鄉調解委員會成立調解
    （106年吉民調字第562號，下稱系爭調解），並約定被告自
    106年11月25日起，按月以新臺幣（下同）3,800元交付租金
    及水電費，惟就106年11月25日之前所生費用應如何分攤，
    則未有協議；且被告至110年9月後即未再依約給付3,800元
    ，總計被告自原告承租系爭土地迄今積欠之租金等費用約22
    8,000元，爰依民法不當得利之法律關係請求被告給付等語
    。並聲明：被告應給付原告228,000元，及自99年10月10日
    起至106年10月31日止，按年息5%計算之利息。
二、被告則以：原告以每月4,800至5,000元向台糖公司承租系爭
    土地，但伊與二嫂因居住系爭房屋，有分別給付原告3,800
    元、2,500元，原告每月所得金額已超過上開租金，等同原
    告自己都不用付租金了。本件原告請求伊給付自96年1月1日
    至106年11月25日相當於租金之不當得利228,000元部分，之
    前原告已起訴過，且遭判決敗訴確定。伊於106年間曾就居
    住系爭房屋費用負擔之事，與原告成立系爭調解，且至110
    年8月之前均有按月給付3,800元予原告，但因受疫情影響，
    伊沒有辦法做生意，故於110年9月向原告提議調降為3,000
    元，但原告不接受，伊就沒有再付等語，資為抗辯。並聲明
    ：原告之訴駁回。
三、本院之判斷：
　㈠原告請求自101年11月25日至106年11月24日相當於租金之不
    當得利部分，業經本院108年度簡上字第2號判決（下稱前案
    ）駁回確定，原告不得再行起訴。
　　⒈按除別有規定外，確定之終局判決就經裁判之訴訟標的，
      有既判力；原告之訴，其訴訟標的為確定判決之效力所及
      者，法院應以裁定駁回之，民事訴訟法第400條第1項、第
      249條第1項第7款定有明文。
　　⒉經查，原告此部分之請求，前經本院於107年11月14日以10
      7年度花簡字第396號判決駁回原告之訴，嗣原告提起上訴
      後，復經本院於109年6月30日以前案判決駁回原告上訴確
      定等情，有前案判決附卷可稽（見本院卷第47-54頁），
      原告對此亦不爭執，僅以：「我不服，我覺得被告要給。
      」等語重複主張被告應為給付（見卷第59頁），足認原告
      顯就同一債務對被告為重複起訴。是原告此部分請求為前
      案確定判決效力所及，揆諸上揭述說明，自應予駁回。
　㈡原告請求被告給付自110年9月起按月以3,800元計算之租金部
    分，因已有系爭調解為執行名義，無權利保護之必要。　
　　⒈按調解經法院核定後，當事人就該事件不得再行起訴、告
      訴訴或自訴；經法院核定之民事調解，與民事確定判決有
      同一之效力，鄉鎮市調解條例第27條第1項、第2項前段定
      有明文。次按原告之訴，欠缺權利保護必要，法院得不經
      言詞辯論，逕以判決駁回之。但其情形可以補正者，審判
      長應定期間先命補正，民事訴訟法第249條第2項第1款後
      段亦有規定。而所謂權利保護必要，係指原告提起之訴訟
      ，就為訴訟標的法律關係，有請求法院判決之現實上必要
      性，亦即在法律上有受判決之現實利益（即客觀訴之利益
      ）。從而，若未備此要件，法院即應依上揭規定判決駁回
      原告之訴。
　　⒉查兩造前於106年11月1日在花蓮縣吉安鄉調解委員會成立
      之系爭調解，其內容為「聲請人李春娥承租花蓮縣○○鄉○○
      路000巷00號國有土地地上建物，其兄即相對人李武松同
      為住戶惟未負擔租金、水電費等共同支出。本租金等債務
      事件於106年11月1日上午10時整經本會調解成立內容如下
      ：一、聲請人李春娥同意相對人李武松自106年11月25日
      起，於同居期間內之每月25日（遇每年二月即當月末日）
      按每月叁仟捌佰元（3,800）之租金及水電費。本債務如
      有三期以上遲延，相對人同意自動搬遷另覓住所，但聲請
      人同意如相對人有罹患重病而無力工作等情形，得另行協
      商。二、聲請人及相對人同意就本事件按調解成立內容履
      約，並就本事件放棄其餘民事賠償請求權及刑事告訴權。
      」情，業為兩造所不爭執（見卷第58、89頁），可知兩造
      於106年11月25日起，就被告占用系爭房屋應每月給付原
      告租金及水電費用3,800元已成立調解。是被告倘未依系
      爭調解內容履行，原告自得以系爭調解為執行名義對被告
      為強制執行，而無提起本件訴訟之必要。是原告再以已有
      執行名義之債權起訴請求，核難認原告此部分之訴有何權
      利保護之必要，揆諸上揭說明，本院自應駁回原告之訴。
四、綜上，原告依不當得利之法律關係，請求被告給付228,000
    元及自110年9月起按月以3,800元計算之租金部分，分別為
    前案確定判決效力所及無權利保護之必要，應予駁回。
五、本件事證已臻明確，兩造其餘攻擊防禦方法及證據，核與判
    決之結果不生影響，爰不一一論列，併此敘明。
六、訴訟費用負擔之依據：民事訴訟法第78條。 　
中    華    民    國   111    年    5     月    6     日
                  花蓮簡易庭  法  官  李立青
以上正本係照原本作成。
如不服本判決，應於送達後20日內，向本院提出上訴狀（上訴狀
須表明上訴理由）並繳納上訴審裁判費；如於本判決宣示後送達
前提起上訴者，應於判決送達後20日內補提上訴理由書（均須按
他造當事人之人數附繕本）。
如委任律師提起上訴者，應一併繳納上訴審裁判費。
中　　華　　民　　國　　111 　年　　5 　　月　　6 　　日
                              書記官  洪美雪